【裁判字號】    91,交上訴,1355
【裁判日期】    920129
【裁判案由】    公共危險等
【裁判全文】
臺灣高等法院臺中分院刑事判決                九十一年度交上訴字第一三五五號
    上  訴  人
    即  被  告  乙○○  男  二.
    選任辯護人  林永貹  律師
右上訴人因公共危險等案件，不服臺灣臺中地方法院九十一年度交訴字第八七號中華
民國九十一年六月十八日第一審判決（起訴案號：臺灣臺中地方法院檢察署九十一年
度偵字第一四四０號），提起上訴，本院判決如左：
    主      文
原判決關於過失傷害部分及所定應執行刑均撤銷。
乙○○因過失傷害人，處拘役肆拾日，如易科罰金，以參佰元折算壹日。
其他上訴駁回。
    事      實
一、乙○○於民國（下同）九十年十一月十一日凌晨零時二十五分許，駕駛車牌號碼
    ＴＤ－三七六五號紅色自用小客車，沿臺中市○區○○○路，由中興街往忠明路
    方向行駛於快車道之中間車道，行經臺中港路與美村路、健行路交岔口時，原應
    注意在市區道路行車速度不得超過時速五十公里；且汽車行駛時，駕駛人應注意
    車前狀況，並隨時採取必要之安全措施，而依當時夜間天氣晴朗並有照明、路面
    乾燥無缺陷亦無障礙物、視距良好之情形下，並無不能注意之情事，詎疏未注意
    ，以時速約六十至八十公里之速度向前直行且未注意車前狀況，適有丙○○駕駛
    車號Ｒ六－九七五二號白色自用小客車，亦沿同一方向行駛於快車道之右側車道
    ，行駛至前開路段時，亦疏未注意車前路況，為閃避前方車禍事故，由右側車道
    緊急偏左駛入中間車道，乙○○行駛在後，見狀閃避不及，遂將ＴＤ－三七六五
    號汽車方向盤向左方猛轉，乙○○所駕駛車輛之左前方車頭撞擊同方向行駛於左
    側車道，由戊○○駕駛，搭載甲○○之車號ＱＰ－二五九三號白色自用小客車右
    側車身，致戊○○所駕駛車輛車頭衝撞道路中央安全島，甲○○因而受有胸壁挫
    傷、左側膝部挫傷、擦傷等傷害。乙○○於肇事後，於主觀上雖預見本件車禍可
    能致ＱＰ－二五九三號白色自用小客車車內人員受傷，竟未下車採取救護或其他
    必要措施，復未向警察機關報告處理，反而另行起意駕車駛離現場而逃逸，嗣經
    丙○○提供乙○○之車號予員警，因而循線查獲。
二、案經甲○○訴由臺中市警察局第一分局報告檢察官偵查起訴。
    理      由
一、訊據上訴人即被告乙○○（下稱被告）固不否認有於右揭時地駕車肇事致告訴人
    甲○○受傷，並駕車駛離事故現場等情，惟否認有肇事逃逸之犯行，辯稱：因伊
    車子先遭丙○○車子擦撞，才會一時失去方向而撞及戊○○的車，當時伊見丙○○未停車繼續往前駕駛，即尾隨自後追趕，追到交流道附近的高架橋，伊有示意
    丙○○停車，但丙○○不停車，且他們有十餘部改裝車同行，伊怕他們是飆車族
    且人較多，所以才沒有再回去查看，而直接將車開回彰化，並非故意逃逸云云。
    惟查：(一)、右揭過失傷害及肇事逃逸之犯罪事實，業據告訴人甲○○、證人戊○○、丙○○陳述綦詳，復有道路交通事故調查報告表、診斷證明書各一紙、照片
    三十幀附卷可稽。另證人丙○○分別於偵查及原審中證稱：伊將車變換至中間車
    道再直行五、六秒後，聽到後方「碰」一聲，然後就接到「王志魏」打來的電話
    ，叫伊追一部紅色的車，這時伊再往前開，有看到一部紅色的車，伊記下車號後
    就折回事故現場等語（見偵查卷第二十九頁；原審卷第二十一頁）；而本件係由
    證人丙○○提供乙○○之車牌號碼予現場處理事故之員警，因而循線查獲等情，
    亦據告訴人甲○○、證人戊○○陳述明確，若被告乙○○確有自後追趕丙○○至
    臺中港路高架橋，及丙○○拒絕停車之情事，丙○○豈可能再折返事故現場提供
    員警關於乙○○之車號？參以被告於偵查中供稱：事發當時伊有看到戊○○的車
    子撞上安全島及車損狀況，車內的人可能會因此受傷等語。足見被告已知本件車
    禍肇事，且預見可能致人受傷，其並無停車救護傷患或報警處理之意思，可以認
    定。(二)、按汽車駕駛人駕駛汽車肇事致人受傷或死亡，應即採取救護或其他必要
    措施，並向警察機關報告，不得駛離或逃逸，道路交通管理處罰條例第六十二條
    定有明文。是被告肇事逃逸故意，已甚灼然，所辯無非卸責之詞，不足採信。又
    按行車速度應依標誌之規定，無標誌者在市區道路時速不得超過過五十公里，且
    汽車行駛時，駕駛人應注意車前狀況，並隨時採取必要之安全措施，道路交通安
    全規則第九十三條第一項第一款、第九十四條第三項分別定有明文。本件被告駕
    車自應注意上述道路交通安全規定，且依其狀況，又非不能注意，竟疏未注意車
    前狀況並超速行駛，以致肇事致人受傷，被告顯有過失，且告訴人因本件車禍受
    傷，已如前述，是被告過失行為與告訴人受傷間，顯有相當因果關係，被告傷害
    犯行亦堪認定。本件經本院送台灣省台中市區車輛行車事故鑑定委員會鑑定車禍
    肇責任，該委員會以九十一年十月二十八日中市鑑字第九一０八三七號函復：「
    因事況尚有不明，尚難率爾明確鑑定。」，另提供分析意見：「認為本件事故係
    林車（丙○○）遇有前方狀況猝然往左變換車道衍生連環事故之可能性最大，
    若如此應係本案肇事原因（李車－按為乙○○、車－按為戊○○，兩車超速
    行駛純屬違規行為）」等語（見本院卷第三十頁及反面），參以證人戊○○於警
    訊中供稱：「我行駛中港路北向交流道方向行走快車專用道三個車道最內（左）
    的車道，行經美村路口時，因發現該路口前方另有交通事故佔到中間三車道，我
    即減低時速，而對ＴＤ－三七六五號方行駛中間車道由後方快速欲超越我的車，
    但因臨時可能看見前方事故要切往右側車道擦撞其他車輛後，又往左側急駛切入
    我的行駛車道，導致我也因此撞及中間紅綠燈杆」等語（見偵查卷第八頁反面）
    ，告訴人甲○○於警訊陳稱：「我乘坐戊○○駕駛的自小客車ＱＰ－二五九三號
    右前座，行駛中港路往忠明路（往北）方向行經美村路口時，突然有一輛自小客
    紅色由後方快速駛近，且前方有車禍事故佔中間車道而切入左側車道，撞及我車
    體的右側後致我車再撞到道路中央紅綠安全島」等語（見偵查卷第十頁反面）
    ，證人丙○○於警訊中陳稱：「我行駛中港路忠向往交流道方向，行經美村路口
    時，我行走快車道三個車道的最右側，到該路口時，看見前方有車禍事故，首先
    佔據影響中間車道，此時後方一自小客車由中間車道快速駛來，要切向我右側擦
    撞我車體左後方葉子板後，又切向左側車道撞及其他車輛，致他車輛撞及車道中
    間紅綠安全島後停止」等語（見偵查卷第六頁反面），被告於警訊中則供稱：
    「當時我正於中港路快車行駛，突有一部車號Ｒ六－九七五二號自小客車因要閃
    避該上述車禍現場，而急自外線道轉入我行駛之車道內，致與我駕駛之車輛發生
    擦撞後，致我一時我去方向因急轉回方向盤，而又撞另乙部車號ＱＰ－二五九三
    號自小客車之乘客座旁之門邊毀損，造成該ＱＰ－二五九三號自小客車撞及中港
    路上之安全島」等語（見偵查卷第四頁反面），依其等分別供、證情節，被告及
    證人丙○○、戊○○分別駕駛二部自小客車，於肇事路段，係在高速競駛之狀態
    ，在被告右前方行駛之丙○○駕駛汽車，未注意車前狀況，冒然往左偏駛，致有
    本件車禍發生，告訴人受有傷害，固應負肇事責任，然被告高速行駛，就本件車
    禍發生、告訴人受傷，亦有相當因果關係，被告應負肇事責任，非僅超速違規而
    已。(三)、本件事證明確，被告所否認與辯解，無非卸責飾詞，核無可採，其犯行
    堪予認定，應依法論科。
二、核被告乙○○所為係犯刑法第二百八十四條第一項前段之過失傷害罪、同法第一
    百八十五條之四肇事逃逸罪。其所犯上開二罪間，犯意各別，罪名互異，應予分
    論併罰。原審以被告過失傷害部分罪證明確，依法論罪科刑，固非無見，惟查：
    原判決未認定在被告右前方行駛之丙○○駕駛汽車，未注意車前狀況，冒然往左
    偏駛，致撞及被告所駕駛汽車，亦有肇事責任，非僅被告一人應負過失傷害責任
    ，尚有未洽。被告上訴意旨否認應負過失傷害責任而指摘原判決不當，固無可取
    ，惟原判決既有上述可議之處，自屬無可維持，應由本院將原判決關於過失傷害
    部分及所定應執行刑均撤銷改判。爰審酌本件車禍被告過失責任非重及被害人所
    受傷害輕微，又被告尚無犯罪前科，因一時失慮致蹈刑章等一切情狀，量處被告
    過失傷害部分如主文第二項所示之刑，並諭知拘役易科罰金之折算標準。
三、關於被告肇事逃逸部分，原審依據上述理由，適用刑法第一百八十五條之四、第
    四十一條第一項前段第二項、罰金罰鍰提高標準條例第一條前段、第二條，並審
    酌被告肇事後棄被害人於不顧，其罪行甚重，惟念被害人所受傷害輕微，又被告
    尚無犯罪前科，因一時失慮致蹈刑章等一切情狀，量處被告此部分有期徒刑六月
    之刑，並諭知有期徒刑易科罰金之折算標準。經核其認事用法俱無不合，量刑亦
    稱允適，被告提起上訴猶執陳詞否認犯罪，此部分非有理由，應予駁回。
據上論斷，應依刑事訴訟法第三百六十八條、第三百六十九條第一項前段、第三百六
十四條、第二百九十九條第一項前段，刑法第二百八十四條第一項前段、第四十一條
第一項前段第二項，罰金罰鍰提高標準條例第一條前段、第二條，判決如主文。
本案經檢察官丁○○到庭執行職務。
中      華      民      國      九十二  年      一      月      二十九  日
                                臺灣高等法院臺中分院刑事第七庭
                                      審判長法  官  林  榮  龍
                                            法  官  謝  說  容
                                            法  官  江  錫  麟
右正本證明與原本無異。
肇事逃逸部分得上訴。
過失傷害部分不得上訴。
如不服本判決應於收受送達後十日內向本院提出上訴書狀，其未敘述上訴之理由者並
得於提起上訴後十日內向本院補提理由書（均須按他造當事人之人數附繕本）。
                                            書記官  陳  振  海
中      華      民      國      九十二  年      一      月      三十    日
附錄論罪科刑法條：
刑法第一百八十五條之四：駕駛動力交通工具肇事，致人死傷而逃逸者，處六月以上
五年以下有期徒刑。
駕駛動力交通工具肇事，致人死傷而逃逸者，處六月以上五年以下有期徒刑。
刑法第二百八十四條第一項
因過失傷害人者，處六月以下有期徒刑、拘役或五百元以下罰金，致重傷者，處一年
以下有期徒刑、拘役或五百元以下罰金。
                                                                        Ａ


司法院資訊處製作；財團法人民間司法改革基金會備份。
